臺灣高等法院臺中分院刑事判決　　　　99年度上易字第1625號
上　訴　人　臺灣臺中地方法院檢察署檢察官
上　訴　人
即　被　告　黃瑩基
上列上訴人因被告竊盜等案件，不服臺灣臺中地方法院99年度易
字第3021號中華民國99年10月28日第一審判決（起訴案號：臺灣
臺中地方法院檢察署99年度偵緝字第758號），提起上訴，本院
判決如下：
    主  文
上訴駁回。
    事  實
一、黃瑩基前因違反家庭暴力防治法等案件，經臺灣臺中地方法
    院以98年度易字第386號判決應執行有期徒刑10月確定，於
    民國98年10月12日執行完畢。詎其猶不知悔改，而為以下犯
    行：
(一)黃瑩基與彭嘉卉曾為夫妻（已於97年7月4日辦理離婚），二
    人間具有家庭暴力防治法第3條第1款後段所稱之家庭成員關
    係。黃瑩基於98年10月21日中午12時9分許，基於侵害居住
    自由之犯意，無故侵入彭嘉卉位在臺中市○區○○街1號12
    樓之3住處大樓之樓梯間玄關，並坐電梯上到12樓，按彭嘉
    卉住處之電鈴，表明想與彭嘉卉復合，使彭嘉卉大吃一驚，
    遂報警處理，黃瑩基始離去該大樓，惟在大樓外守候。待彭
    嘉卉於同日中午12時30分許，拿衣櫃要到大樓外之人行道拆
    卸時，黃瑩基即基於傷害之犯意，將彭嘉卉推倒，再以手勒
    住彭嘉卉之脖子，並強壓彭嘉卉，導致彭嘉卉受有胸壁挫傷
    、頸之挫傷、肘、前臂磨損或擦傷、手指磨損或擦傷、下肢
    挫傷、踝磨損或擦傷等傷害。此際，彭嘉卉隨手攜帶之皮包
    掉落地面，黃瑩基見狀，即意圖為自己不法之所有，乘彭嘉
    卉坐在旁邊哭泣而不注意之際，徒手竊取彭嘉卉所有而放置
    皮包內、與皮包一同掉落地面之SAMSUNG牌行動電話及國際
    牌錄音機各1支，之後即逃逸無蹤。
(二)其後，彭嘉卉打電話要求黃瑩基返還其所竊取之上開行動電
    話與錄音機，黃瑩基遂於98年10月30日下午1時55分許，至
    彭嘉卉位在臺中市○○區○○街78號3樓之5住處，並基於傷
    害之犯意，趁彭嘉卉開門之際，徒手勒住彭嘉卉之脖子，其
    後新光保全股份有限公司（下稱新光保全公司）人員施燕樺
    依約前來裝設監視器，查覺情況不對，遂請同事報警，而彭
    嘉卉、黃瑩基遂與施燕樺到1樓。然黃瑩基在警方到達之前
    ，竟接續前述之傷害犯意，掐住彭嘉卉脖子並將其摔到地上
    ，致彭嘉卉受有臉部擦傷、右肘擦傷、右膝紅、左腕擦傷、
    左手瘀青之傷害。適警方到場處理，即當場逮捕黃瑩基。
(三)黃瑩基又於98年(起訴書及原判決均誤載為99年，應予更正
    )11月17日下午2時許，基於侵害居住自由之犯意，無故侵入
    彭嘉卉位在臺中市○○區○○街78號3樓之5住處，並基於毀
    損之犯意，將彭嘉卉架設在該處之監視器線路拆下、將硬碟
    予以毀損，致無法錄影而不堪使用。待彭嘉卉返回住處後，
    見黃瑩基站在屋內牆角，立即坐電梯逃離，而黃瑩基則在後
    追趕，經彭嘉卉報警處理，黃瑩基始離去。惟於同日下午4
    時許，彭嘉卉返回上開住處，原本欲洗衣服，然黃瑩基竟又
    另行起意，基於侵害居住自由之犯意，又無故侵入彭嘉卉位
    在臺中市○○區○○街78號3樓之5住處，並基於傷害之犯意
    ，徒手毆打彭嘉卉，致彭嘉卉受有左胸壁陳舊性右側第七肋
    骨骨折、左胸壁挫傷、右大腿內側瘀傷1X5公分、右膝內膝
    瘀傷5X5公分等傷害。
二、案經彭嘉卉分別訴由臺中市政府警察局第一分局、第六分局
    報請臺灣臺中地方法院檢察署檢察官偵查起訴。
    理  由
壹、程序部分：
    被告以外之人於審判外之陳述，雖不符刑事訴訟法第159 條
    之1至之4之規定，而經當事人於審判程序同意作為證據，法
    院審酌該言詞陳述或書面陳述作成時之情況，認為適當者，
    亦得為證據；當事人、代理人或辯護人於法院調查證據時，
    知有刑事訴訟法第159條第1項不得為證據之情形，而未於言
    詞辯論終結前聲明異議者，視為有前項之同意，同法第159
    條之5定有明文。本案就相關證據之證據能力，檢察官表示
    無意見，被告除施燕樺部分外，亦表示無意見（見本院卷第
    41頁反面)，嗣於本院審理時，檢察官及被告就提示之各項
    證據，檢察官表示無意見，被告除對施燕樺部分外，亦表示
    無意見。本院審酌下列引用之各項證據作成時，並無不當違
    法之情形，認為以之作為判決之證據，亦屬適當，是依上開
    規定，除證人施燕樺之陳述外，其餘之證據均具有證據能力
    ，合先敘明。
貳、實體部分：
一、訊據上訴人即被告黃瑩基，就前揭八次犯行，供稱：(1)98
    年10月21日中午侵入告訴人台中市○區○○街1號12樓之3大
    樓玄關；(2)98年10月21日中午告訴人拆衣櫃時，我是有拉
    她過來，但是沒有勒住她的脖子；(3)98年10月21日中午我
    拉她，她的皮包掉下來，我只有拿他的行動電話及錄音機而
    已，我是要拿去修理，並不是要竊取她的東西；(4)98年10
    月30日下午在台中市○○區○○街78號3樓之5，告訴人開門
    的時候，我拿行動電話及錄音機進去，我並沒有勒住告訴人
    的脖子，也沒有傷害她，是在第二部警車來的時候，我用手
    搭在她的肩膀，把她拉扯過來，她跌坐在地；(5)98年11 月
    17日下午我有進入台中市○○區○○街78號3樓之5房屋內；
    (6)98年11月17日下午，我沒有把告訴人的線路拆下來，也
    沒有將她的硬碟弄壞；(7)98年11月17日下午我有進入台中
    市○○區○○街78號3樓之5屋內；(8)98年11月17日下午，
    我沒有打告訴人云云。
二、經查：
(一)上揭犯罪事實，業據證人即告訴人彭嘉卉於偵、審中證述綦
    詳，並有衛生署臺中醫院98年10月21日診斷證明書（98年度
    偵字第26389號卷第16頁）、行政院衛生署台中醫院98年10
    月30日受理家庭暴力驗傷診斷書（同前卷第17頁）、衛生署
    台中醫院98年10月31日診斷證明書（同前卷第18頁）、澄清
    綜合醫院98年11月18日診斷證明書（98年度偵字第29704號
    卷第7頁）、硬碟損壞照片（98年度核退字第2331號卷第10
    頁）、新光保全公司函附監視器系統損壞狀況說明與檢修單
    （99年度偵緝字759號卷第29-30頁）、告訴人於98年10月21
    日、98年10月30日、98年11月17日受傷之照片、98年10月21
    日之監視器畫面翻拍照片、現場照片等附卷可稽。
(二)被告坦承前揭侵入住居之事實，而告訴人所受傷害部分，皆
    有上開診斷證明書可佐，且均係告訴人於案發後不久即前往
    醫院驗傷，而傷勢亦均屬身體多處之挫擦傷，此顯非單純拉
    扯所致，應係被告故意為之無訛。被告於原審坦承98年10月
    21日、10月30日之二次傷害犯行，僅稱不是故意的（原審卷
    第23頁反面），另亦坦承於98年11月17日當天，有與告訴人
    追逐及發生爭執之事實（原審卷第23頁）；其於本院審理時
    ，亦坦承有拉扯告訴人，或搭肩使其跌坐等情(本院卷第40
    頁反面、第41頁)。而被告雖辯稱拿走告訴人之錄音機及行
    動電話，係要拿去送修，事後並已返還告訴人云云；然告訴
    人於偵查中明確證述：被告只有把行動電話的套子還給伊，
    其餘都沒有返還等語(99年度偵緝字卷第34頁)，且告訴人之
    錄音機及行動電話並未損壞，被告何以要拿去送修，且事先
    未徵得告訴人之同意？足見其有不法所有之意圖，而乘機竊
    取告訴人之錄音機及行動電話無訛。又告訴人監視器之硬碟
    確有損壞，有照片附卷可稽，復有新光保全公司99年4月6日
    2010新保中區發文0015號函覆告訴人之監視系統檢修情形：
    「監視器系統經檢測後損壞狀況為：(1)監視器內部線路遺失
    ；(2)監視器硬碟壞軌。」有該函附卷可稽（99年度偵緝字第
    758號卷第34頁）。而被告於原審亦自承：伊當天進去時，
    知道告訴人家已經有裝監視器，而告訴人當天回來時，伊有
    拿1個袋子給她看，裡面有1把電線，不知道還有什麼其他東
    西，有跟她說錄影的東西不能用等語（原審卷第23頁），被
    告雖稱「不知道還有什麼其他東西」，惟於最後又稱「如果
    我要爬窗戶就不要破壞監視器，監視器硬碟也不用還她…」
    等語（原審卷第25頁），足見該袋子內確有監視器的硬碟無
    訛。而被告上開供述，核與告訴人於偵、審所證各情相符，
    亦與新光保全公司檢測告訴人監視器之結果相吻合，堪信被
    告確有損壞告訴人監視器之硬碟無訛。
(三)綜上所述，被告上開所辯，或為避重就輕，或為事後卸責之
    詞，均無足採。至證人陳斯中於本院審理雖稱：伊在台中市
    西屯區福上巷，要去資源回收的地方，有看過被告與告訴人
    發生爭執等情，其所稱之地點均與本件各次犯行不符，據告
    訴人陳稱，陳斯中所證是97年間之事(本院卷第54頁)，是該
    證人之證言，尚與本案無涉，不能為被告有利之證明。本案
    事證明確，被告上開犯行，均堪認定。
三、按所謂住宅，乃指人類日常居住之場所而言，大樓式或公寓
    式住宅之樓梯，係供各住戶出入通行，與大樓或公寓式住宅
    之地下室，均為上開住宅居住人生活起居場所之一部分，與
    該住宅關係密不可分（最高法院76年台上字第2972號判決、
    82年度台上字第5704號判決意旨參照）。是無故侵入住宅之
    樓梯間或地下室，亦構成無故侵入他人住宅罪，自屬當然。
    是核被告所為，係三次犯刑法第306條第1項之無故侵入住宅
    罪（98年10月21日1次，98年11月17日2次）、三次犯刑法第
    277 條第1項之傷害罪（98年10月21日、10月30日及11月17
    日各1次）、一次犯刑法第320條第1項之竊盜罪（98年10月
    21日）、一次犯刑法第354條之毀損一般物品罪（98年11月
    17日）。被告於98年10月30日所犯之傷害犯行，係在時空密
    接之情形下，出於單一犯意，先後多次侵害同一法益，依一
    般社會觀念，在時間差距上難以強行分割，應論以包括一罪
    之傷害罪。被告前揭所犯三次無故侵入住宅罪、三次傷害罪
    、一次竊盜罪、一次毀損罪，犯意各別，行為互殊，應予分
    論併罰。又被告前有如犯罪事實欄所載前科並已執行完畢，
    有臺灣高等法院被告前案紀錄表附卷可稽，其於受有期徒刑
    之執行完畢後，5年內故意再犯本件有期徒刑以上之各罪，
    均為累犯，應依刑法第47條第1項規定，各加重其刑。
四、原審因而適用刑事訴訟法第284條之1、第299條第1項前段、
    刑法第306條、第277條第1項、第320條第1項、第354條、第
    47條第1項、第41條第1項前段、第8項、第51條第5款、第6
    款、家庭暴力防治法第2條第2款、刑法施行法第1條之1第1
    項、第2項前段等規定，並審酌被告前已對告訴人為多次違
    反家庭暴力之犯行，不知悔改，甫出獄後未久，又為本案多
    次犯行，致告訴人身心受創，犯後僅坦承無故侵入住宅犯行
    ，而否認其餘犯行，未與告訴人和解之犯後態度等一切情狀
    ，就侵入住宅三罪，各量處拘役40日，傷害三罪，分別量處
    有期徒刑4月、4月、5月，竊盜罪量處拘役40日，毀損罪量
    處拘役30日，應執行有期徒刑1年、拘役110日，並均諭知易
    科罰金之折算標準。其認事用法，核無違誤，量刑亦屬允當
    。檢察官上訴意旨，以被告惡性非輕，量刑過輕；被告上訴
    意旨，以前揭各詞置辯，均指摘原判決不當。惟依前揭論述
    ，並審酌被告之犯情，認檢察官及被告之上訴，均無理由，
    應予駁回。
據上論斷，應依刑事訴訟法第368條，判決如主文。
本案經檢察官李慶義到庭執行職務。
中    華    民    國   100    年    2     月    15    日
            刑事第十一庭  審判長法  官  郭  同  奇
                                法  官  陳  慧  珊
                                法  官  洪  曉  能
以上正本證明與原本無異。
均不得上訴。
                                書記官  林  明  冬
中    華    民    國   100    年    2     月    15    日
附錄本案所犯法條全文：
中華民國刑法第277條
傷害人之身體或健康者，處 3 年以下有期徒刑、拘役或 1 千元
以下罰金。
犯前項之罪因而致人於死者，處無期徒刑或 7 年以上有期徒刑；
致重傷者，處 3 年以上 10 年以下有期徒刑。
中華民國刑法第306條
無故侵入他人住宅、建築物或附連圍繞之土地或船艦者，處 1 年
以下有期徒刑、拘役或 3 百元以下罰金。
無故隱匿其內，或受退去之要求而仍留滯者，亦同。
中華民國刑法第320條
意圖為自己或第三人不法之所有，而竊取他人之動產者，為竊盜
罪，處 5 年以下有期徒刑、拘役或 5 百元以下罰金。
意圖為自己或第三人不法之利益，而竊佔他人之不動產者，依前
項之規定處斷。
前二項之未遂犯罰之。
中華民國刑法第354條
毀棄、損壞前二條以外之他人之物或致令不堪用，足以生損害於
公眾或他人者，處 2 年以下有期徒刑、拘役或 5 百元以下罰金
。